【裁判字號】    94,訴,383
【裁判日期】    950221
【裁判案由】    清償借款
【裁判全文】
臺灣苗栗地方法院民事判決               94年度訴字第383號
原      告  己○○
                        號
            戊○○
            丙○○
            丁○○
共      同
訴訟代理人  庚○○
被      告  甲○○
兼      上
訴訟代理人  乙○○
上列當事人間請求清償借款事件，本院於民國95年2 月7 日言詞
辯論終結，判決如下：
    主  文
被告應連帶給付原告新臺幣肆拾捌萬伍仟元，及自民國九十四年
十月六日起至清償日止，按週年利率百分之五計算之利息。
訴訟費用由被告連帶負擔。
本判決得假執行。
    事實及理由
壹、程序方面：
一、按訴狀送達後，原告不得將原訴變更或追加他訴，但擴張或
    減縮應受判決事項之聲明者，不在此限，民事訴訟法第255
    條第1 項第3 款定有明文。本件原告原訴之聲明係請求被告
    應連帶給付原告新臺幣（下同）900,000 元，及自支付命令
    送達翌日起至清償日止按年息百分之6 計算之利息，嗣於本
    院民國95年2 月7 日言詞辯論期日，當庭陳明變更為請求被
    告連帶給付485,000 元，及自支付命令送達翌日起至清償日
    止按週年利率百分之5 計算之利息，核其變更屬減縮應受判
    決事項之聲明，與上開法條規定相符，應予准許，合先敘明
    。
二、次按連帶債務人中之一人受確定判決，而其判決非基於該債
    務人之個人關係者，為他債務人之利益，亦生效力，民法第
    275 條定有明文。準此，督促程序，連帶債務人中之一人對
    於支付命令提出異議，如其理由非基於個人關係之抗辯，其
    異議之效力應及於全體債務人。本件原告於94年9 月26日向
    本院聲請對甲○○、乙○○發支付命令，嗣雖僅被告乙○○
    提出異議，惟查被告乙○○係以系爭借款伊已償還部分，僅
    餘485,000 元尚未清償等語置辯，核其異議理由顯非基於其
    個人關係之抗辯，揆諸首揭說明，被告乙○○異議之效力自
    應及於甲○○，爰將甲○○併列為被告，併此敘明。
貳、實體方面：
一、原告起訴主張：被告乙○○、甲○○於82年8 月11日共同向
    訴外人陳仁光借款900,000 元，同時交付由被告2 人所共同
    簽發，內載金額為900,000 元，發票日82年8 月11日，未載
    到期日，並免除作成拒絕證書之本票1 紙，及提供被告甲○
    ○所有坐落苗栗縣大湖鄉○○段167 之569 地號土地，權利
    範圍全部，設定本金最高限額1,100,000 元之抵押權予陳仁
    光，作為前開借款之擔保。嗣陳仁光於87年12月9 日死亡，
    並由原告4 人分割繼承取得上開債權。而經查上開借款被告
    截至86年12月26日止，僅償還415,000 元，其後即未依約清
    償，尚欠485,000 元未清償。爰依消費借貸之法律關係，請
    求被告應連帶給付上開款項及法定遲延利息等語。並聲明：
    被告應連帶給付原告485,000 元，及自支付命令送達翌日起
    至清償日止，按週年利率百分之5 計算之利息。
二、被告則對於原告請求之訴訟標的為認諾。
三、按當事人於言詞辯論時為訴訟標的之捨棄或認諾者，應本於
    其捨棄或認諾為該當事人敗訴之判決，民事訴訟法第384 條
    定有明文。查被告兼被告甲○○之訴訟代理人乙○○，對於
    原告主張之事實均不爭執，並於本院95年2 月7 日言詞辯論
    期日對原告請求之訴訟標的為認諾（見卷第49頁），揆諸首
    揭法條規定，本院自應本於其認諾為渠等敗訴之判決。
四、從而，原告本於消費借貸之法律關係，請求被告應連帶給付
    485,000 元，及自支付命令送達翌日即94年10月6 日起至清
    償日止，按週年利率百分之5 計算之利息，為有理由，應予
    准許。
五、又本於被告認諾所為之判決，法院應依職權宣告假執行，民
    事訴訟法第389 條第1 項第1 款定有明文。本件係本於被告
    2 人之認諾所為渠等敗訴之判決，依上開規定，自應依職權
    宣告假執行。
六、據上論結，本件原告之訴為有理由，依民事訴訟法第85條第
    2 項、第389 條第1 項第1 款，判決如主文。
中    華    民    國    95    年    2     月    21    日
                    民事庭法  官  黃佩韻
以上正本係照原本作成。
如對本判決上訴，須於判決送達後20日內向本院提出上訴狀（須
附繕本）。
                          書記官  蔡健忠
中    華    民    國    95    年    2     月    21    日


司法院資訊處製作；財團法人民間司法改革基金會備份。
